臺灣高等法院民事裁定
                                      103年度家暫字第7號
聲  請  人  Ａ０１  

上列聲請人因與相對人Ａ０２間離婚等事件（本院103年度家上
字第142號），聲請為暫時處分，本院裁定如下：
    主  文
聲請人於本院一○三年度家上字第一四二號離婚等事件中有關酌
定對於兩造所生未成年子女甲○○（女、民國○○○年○月○○
日生，身分證統一編號：Z○○○○○○○○○號）、乙○○（
男、民國○○○年○○月○○○日生，身分證統一編號：Z○○
○○○○○○○號）權利義務之行使負擔部分，於撤回聲請、達
成和解、調解或裁判確定前，得暫依附表所示之方式及期間與未
成年子女甲○○、乙○○會面交往。
聲請費用由聲請人負擔。
    理  由
一、聲請人之聲請意旨略以：兩造已於鈞院和解離婚，惟關於未
    成年子女甲○○（女、民國00年0月00日生，身分證統一編號
    ：Z000000000）、乙○○（男、00年00月00日生，身分證統一
    編號：Z000000000）權利義務之行使或負擔，仍無法達成協
    議。相對人一直將甲○○、乙○○安置於雲林縣土庫鎮郊區，刻
    意隔絕甲○○、乙○○與伊之聯繫、見面，且於本院庭後商議時
    ，主張減少聲請人與甲○○、乙○○之會面交往時間，甚至兩造
    原約定於103年9月20日讓甲○○、乙○○北上與聲請人會面交往
    ，但相對人卻一再推拖，以致於母子3人仍未能見上一面。
    基此，爰請求甲○○、乙○○之權利義務行使及負擔暫由聲請人
    任之等語。
二、按法院就已受理之家事非訟事件，除法律別有規定外，於本
    案裁定確定前，認有必要時，得依聲請或依職權命為適當之
    暫時處分。第1項暫時處分之裁定，免供擔保。但法律別有
    規定或法院認有必要者，不在此限。關於得命暫時處分之類
    型及其方法，其辦法由司法院定之。家事事件法第85條第1
    、4、5項定有明文。次按法院受理本法第104條第1項第1款
    之親子非訟事件後，於本案裁定確定前，得為命父母與未成
    年子女相處或會面交往之方式及期間或其他法院認為適當之
    暫時性舉措之暫時處分；法院核發前項暫時處分，應審酌未
    成年子女之最佳利益，並應儘速優先處理之。家事非訟事件
    暫時處分類型及方法辦法第7條第1項第7、8款及第2項亦有
    明文。且暫時處分，非有立即核發，不足以確保本案聲請之
    急迫情形者，不得核發，同辦法第4條亦有明文規定，衡諸
    立法本旨，係為因應本案裁定確定前之緊急狀況，避免本案
    請求不能或延滯實現所生之危害，是確保本案聲請之急迫性
    及必要性即為暫時處分之事由，應由聲請暫時處分之人，提
    出相當證據以釋明之。末按法院依聲請或依職權酌定適當之
    暫時處分前，為審酌未成年人、受監護或輔助宣告人、被安
    置人之最佳利益，得先命家事調查官為調查、徵詢主管機關
    或社會福利機構之意見，選任程序監理人，並應使未成年人
    、受監護或輔助宣告之人、被安置人表達意願或陳述意見。
    家事事件審理細則第93條第1項亦有明文。經查：
  ㈠本件兩造間因離婚等事件，經臺灣新北地方法院（下稱原法
    院）102年度婚字第520號、103年度婚字第16號民事判決准
    予聲請人請求兩造離婚，並酌定甲○○、乙○○權利義務之行使
    或負擔由兩造共同任之。惟甲○○、乙○○與聲請人同住，由聲
    請人擔任主要照顧者。相對人得依原審判決附表所示會面交
    往之方式及期間，探視甲○○、乙○○。相對人不服提起上訴，
    現由本院以103年度家上字第142號離婚等事件（下稱本案訴
    訟）審理中，且兩造已於103年9月15日就離婚部分同意和解
    （見本案訴訟卷第71頁），業經核閱上開民事案卷無誤。本
    院審酌兩造雖已和解離婚，但對子女問題仍有爭執，而於本
    案訴訟程序進行中之103年10月29日選任蘇○貞為甲○○、乙○○
    之程序監理人，其並於同年12月1日向本院提出初步評估報
    告（下稱系爭報告），其中關於「案主們（即甲○○、乙○○，
    下同）對於暫時親權行使人的選擇、被探視的意願」欄記載
    ：「案主們與程監（按即程序監理人，下同）晤談時，程監
    要求與案主們單獨會談，…。案主1（即甲○○）表示較喜歡與
    案父（即相對人，下同）方同住，目前住在雲林，也喜歡就
    讀的學校。…程監詢問接受案母（即聲請人，下同）探視的
    意願，案主1表示不樂意，程監提出案主們是否願意給自己
    機會多認識案母，再做選擇。回顧過去被探視經驗，也有一
    起玩、吃東西、接受案母的禮物等，但案主1仍然表示覺得
    不自在。幾經說明，並表示程監將陪同，案主們最後同意被
    探視，但仍表示不願去案母家過夜；之前去案母家，案母當
    時與案母家人很大聲的對話、吵架，覺得緊張、不愉快。」
    （見本院卷第6頁）等語，足認甲○○已充分表達其意願並為
    陳述意見，至於乙○
　　○因年紀較小，且個性羞怯少開口，於程序監理人會談時僅
    偶爾以點頭、搖頭表示，有時完全不為反應，無法明瞭其意
    願為何。
  ㈡又兩造之居住環境相仿，在經濟狀況上也尚可支應甲○○、乙○
    ○之基本生活支出，而聲請人領有保母執照，且有照顧子女
    之強烈意願及能力，並計畫在甲○○、乙○○轉換環境需要適應
    的時間，可能請哥哥們的孩子陪伴協助，其方式亦屬良善，
    惟因之前與子女之接觸較少，自98年9月至103年10月止，總
    共只有見面6次，尚有待繼續累積情感，因此程序監理人建
    議先為探視安排，再看探視後孩子的適應情形，決定後續安
    排及進程，以漸進式的方式評估其適應，不要急於帶回；另
    一方面，相對人也表示對於聲請人的探視，願意配合，不會
    阻撓，並同意鼓勵甲○○、乙○○接受聲請人探視，此觀諸系爭
    報告關於「案母親權行使意願及準備」、「案父暫時親權行
    使及探視意願」欄記載甚明。
  ㈢另聲請人在程序監理人之安排及陪同下，於103年11月23日前
    往相對人住處探視甲○○、乙○○，並攜其等外出玩樂、用餐，
    依系爭報告「11月23日實際探視過程」欄之敘述，甲○○、乙
    ○○確實與聲請人之互動較為生疏，顯然久未與聲請人有所接
    觸；迄至下午3時40分許，相對人因甲○○之學校功課還沒寫
    ，希望程序監理人代為確認狀況，程序監理人以電話聯絡聲
    請人，然聲請人出現「音調高昂、快速地問是案父與程監聯
    絡，程監回答是，因不確定孩子是否要回家、功課還沒寫等
    。案母以更快速、高昂的語調表示孩子安全、改請案外公（
    即聲請人之父）接電話。程監表示希望問案主1的意願，案
    母讓案主1短暫接聽，未說清楚前，案母又接過去。後來程
    監表示電話難以溝通，將請案父5點時把作業帶去，看案主1
    的意願，決定留下或回案父家寫功課。…案父同意。4點45分
    程監先抵達案母家，…。案母不停走動、雙手揮舞，持續大
    聲表示孩子是安全的，為何要阻撓她探視孩子等，程監欲說
    明聯絡目的，但案母一直無法停下來。案母也不斷問，要求
    確定是案主1先打電話或是案父先打電話，案主1當時的回答
    反覆不定。程監表示重點也不在誰先打電話，只要確定孩子
    的作業處理方式，但案母仍無法聽，而要求案外公向程監說
    明孩子安全。案外公向程監表示擔心接案主們來案母無法工
    作，但也擔心案父的負債情形，都不好。案母聽到即大聲反
    駁，表示自己有工作，不信可以打電話去問。…5點時案父已
    抵達…，案母未能針對當時案主1寫功課處所來澄清案主1的
    意願，而大聲問案父是否要協調。程監提醒目前應先處理案
    主們是留下或回爸爸家寫功課，案母仍然急於要求協調，難
    以聽他人的回應，只是反覆大聲急促敘述其訴求。案主1、2
    表示要回爸爸家，但案母仍試著拉案主們留下，表示要教案
    主1功課。…案母續要求案父去醫院檢驗頭髮，以證明是否吸
    毒，質問案父為何剪髮。案父不願意，只說『不要亂講』，迴
    避與案母對視；案母質疑為何不對視等。接著，案母突然進
    房間再出來，快速伸出背後握著剪刀的手，要剪案父頭髮，
    案母自己要拿去檢驗，案父及時閃開；…案母改想拉案父去
    醫院或警局，程監提醒需經由一定法律程序，但溝通無效。
    後案父趁案母不注意時，帶孩子下樓，案外婆（即聲請人之
    母）也正好回家，勸阻案母，表示『讓案父帶孩子，能有機
    會看孩子就好』。案母仍急於追趕案父，後未追上，也回頭
    阻止案外婆對程監多說。在一樓大門外，大聲表達其不滿意
    及擔心，案外婆勸其小聲、進屋裡說，也無法奏效。程監評
    估無法再談，暫時結束當天的互動。探視過程有相當大的困
    難。」等情。
  ㈣綜上所述，聲請人與未成年子女甲○○、乙○○間之互動確屬疏
    離，而甲○○亦表示其希望與相對人同住之意願，聲請人雖希
    望快速與甲○○、乙○○建立緊密之親子關係，卻未顧及未成年
    子女感受及實際需求，僅一味否定相對人擔任親權人之能力
    ，無法察覺自身之情緒已對未成年子女造成負面影響，目前
    尚不宜逕由聲請人單獨行使及負擔未成年子女之權利義務。
    從而，聲請人請求未成年子女甲○○、乙○○之權利義務行使及
    負擔暫由其任之，不應准許，應予駁回。惟因甲○○、乙○○現
    居住於雲林縣土庫鎮，而與聲請人分居二處，且未成年子女
    與聲請人間母子親情之維繫，乃不可或缺，則聲請人定期或
    不定期之探視關愛，對甲○○、乙○○人格之成長，關係重大。
    並考量聲請人與甲○○、乙○○間之互動因久未接觸，不免較為
    疏離，應認聲請人可藉著與甲○○、乙○○會面交往之方式，使
    甲○○、乙○○逐漸適應與聲請人之相處，消弭內心之不安全感
    ，俾恢復雙方間親子關係，期使甲○○、乙○○在規律、穩定的
    探視過程中感受到聲請人之母愛，爰酌定聲請人與甲○○、乙
    ○○會面交往之方式及期間之暫時處分如主文第1項所示，俾
    利甲○○、乙○○之身心健全發展。又本院雖未准由聲請人行使
    未成年子女甲○○、乙○○之親權，而僅暫定其與甲○○、乙○○會
    面面交往之方式及期間，惟法院於受理暫時處分之請求後，
    本得依職權為適當內容之暫時處分，並不受當事人聲明之拘
    束，亦無駁回其聲請之必要，併此敘明。
三、依家事事件法第85條裁定如主文。
中　　華　　民　　國　 103　　年　　12　　月　　9 　　日
                    家事法庭
                        審判長法　官 陳邦豪
                              法　官 朱漢寶
                              法　官 李昆霖
正本係照原本作成。
如不服本裁定，應於收受送達後10日內向本院提出抗告狀，並應
繳納抗告費新台幣１千元。
中　　華　　民　　國　 103　　年　　12　　月　　15　　日

                              書記官 張郁琳

附表：
一、平日聯絡：
    每日下午6至9時，上訴人得以撥打電話方式為「通話」，並
    得隨時以傳真、書信、視訊或其他電子郵件等方式為「聯絡
    」，但不得影響未成年子女甲○○、乙○○之學業及生活作
    息。
二、外出或同住：
    ⒈聲請人得於未成年子女甲○○、乙○○年滿十六歲之前，
      於每月第二週週六上午10時起，親自或委託親人前往相對
      人住處接子女外出，照顧至週日下午5時止，再由聲請人
      親自或委託親人將子女送回相對人住處；於每月第4週週
      六上午10時起，親自或委託親人前往甲○○、乙○○於雲
      林縣土庫鎮之所在地接子女外出，照顧至週日下午5時止
      ，再由聲請人親自或委託親人將子女送回甲○○、乙○○
      於雲林縣土庫鎮之所在地。若甲○○、乙○○移居至北部
      ，則聲請人得於每週週六上午10時起，親自或委託親人前
      往相對人住處接子女外出，照顧至週日下午5時止，再由
      聲請人親自或委託親人將子女送回相對人住處。
    ⒉聲請人於甲○○、乙○○就讀國民小學後之學校放寒、暑
      假期間，得於寒假、暑假期間各增加2分之1寒假、暑假日
      數之會面交往時間，其會面交往日期由兩造自行協議。若
      協議不成，則於寒、暑期開始後起算前2分之1日數，聲請
      人得於寒、暑假之第一日上午10時，前往相對人住處接甲
      ○○、乙○○外出探視，由聲請人照顧至該同住期間之最
      後一日，並於當日下午5時前，親自或委託親人將甲○○
      、乙○○送回相對人住處。
    ⒊每逢雙數年之春節期間即除夕至初五，由相對人與甲○○
      、乙○○同住過年；單數年之春節期間即除夕至初五，則
      由聲請人與子女甲○○、乙○○同住過年，接送方式由聲
      請人於除夕上午10時，前往相對人住處接子女甲○○、乙
      ○○外出，由聲請人照顧至大年初五，並於當日下午5時
      前，親自或委託親人將子女甲○○、乙○○送回相對人住
      處。若春節期間遇到第二項之聲請人與子女甲○○、乙○
      ○之寒假會面交往時間，聲請人與子女寒假同住10日之會
      面交往時間則包含春節同住之日數。
三、兩造遵守事項：
  ⒈聲請人關於前述二之外出、同住，應於事前一日晚上8時前
    通知相對人或其指定之人。聲請人如不能準時（上午10時、
    下午5時）接送子女，或欲放棄該次會面交往時，均應於前
    一日告知相對人或其指定之人。
  ⒉相對人之聯絡方式及甲○○、乙○○之居住處所如有變更，
    應隨時通知聲請人或其指定之人。
  ⒊聲請人不得有危害甲○○、乙○○身心健康之行為。
  ⒋聲請人在實施外出、同住之日，不得有遲延送回甲○○、乙
    ○○之情形。
  ⒌兩造均不得對甲○○、乙○○灌輸反抗對造之觀念（此舉會
    傷害稚子之人格）。
  ⒍如甲○○、乙○○於同住、出遊過程中患病或遭遇事故，而
    相對人無法就近照料時，聲請人應為必要之醫療措施，即在
    其會面交往過程中，仍應善盡對未成年子女之保護教養義務
    ，並應盡速通知相對人。
  ⒎上列所定會面交往之方式與期間，非經雙方之書面同意或經
    聲請法院裁定變更，不得任意主張變更、延期或保留。
  ⒏任何一方如欲帶同甲○○、乙○○出國、移民或其他足以影
    響他造親子關係之事項，應事先徵得他造同意。